【裁判字號】    92,訴,220
【裁判日期】    920515
【裁判案由】    違反毒品危害防制條例
【裁判全文】
臺灣新竹地方法院刑事判決                          九十二年度訴字第二二號
    公  訴  人  臺灣新竹地方法院檢察署檢察官
    被      告  甲○○
右列被告因違反毒品危害防制條例案件，經檢察官提起公訴（九十一年度毒偵字第一
五一五號）本院判決如左：
    主  文
甲○○連續施用第一級毒品，處有期徒刑肆月，如易科罰金以參佰元折算壹日。
    事  實
一、甲○○於民國八十四年間因違反肅清煙毒條例等案件，經本院以八十四年度訴緝
    字第四六號判處有期徒刑三年四月，經台灣高等法院以八十四年度上訴字第六四
    四九號駁回上訴確定。嗣惟甲○○復因違反肅清煙毒條例等案件，經本院以八十
    六年度訴字第五一號判處有期徒刑三年六月確定，又另犯賭博罪經台灣桃園地方
    法院以八十六年度易字第三二０二號判處有期徒刑七月確定，再經台灣桃園地方
    法院以八十七年度聲字第四六號定應執行刑為有期徒刑四年一月。而甲○○前述
    應執行之有期徒刑三年四月與四年一月，雖不符合定應執行刑之要件，但得合併
    計算刑期，甲○○爰自八十五年十一月二十六日入監執行，八十八年六月十日假
    釋出監（縮刑期滿日期為九十二年十二月十六日，不構成累犯）。
二、甲○○前因施用第一級毒品案件，經依本院八十九年度毒聲字第二八三二號裁定
    送觀察勒戒後，認有繼續施用毒品之傾向，再依本院九十年度毒聲字第一三０九
    號裁定令入戒治處所施以強制戒治一年，嗣經本院九十一年度毒聲字第九九號裁
    定停止強制戒治，所餘期間付保護管束，保護管束期滿後，由台灣新竹地方法院
    檢察署檢察官於九十一年九月九日以九十一年度戒毒偵字第九八號為不起訴處分
    。惟甲○○於前開不起訴處分五年內，另基於概括犯意，於九十一年十二月三日
    十九時許回溯前二十六小時內，在其位於新竹市○○路○段二二二號住處，用針
    筒注射之方式，連續三次施用第一級毒品海洛因。嗣於九十一年十二月三日十八
    時三十分許，經警持本院核發之九十一年度聲搜字第五五九號搜索票於前址實施
    搜索而採尿送驗查獲。
三、案經新竹市警察局第一分局報告台灣新竹地方法院檢察署檢察官偵查起訴。
    理  由
一、訊據被告甲○○對於前揭時地連續施用第一級毒品海洛因之事實，已於偵查及本
    院審理時坦承不諱，且被告於九十一年十二月三日十九時許在警局所採集之尿液
    （檢體編號：Ａ－二六九），經送鑑驗結果，呈嗎啡陽性反應，此有真實姓名代
    號對照表、新竹市衛生局九十一年十二月五日出具之不法藥物尿液初步篩檢報告
    書各一紙在卷可按，是被告上開自白應與事實相符，足堪採信。次按，海洛因經
    注射入人體後，尿液中平均可檢驗出嗎啡之時限為二十六小時，此有行政院衛生
    署藥物食品檢驗局八一藥檢壹字第八一一四八八五號函可憑。被告既坦認因罹患
    肺腺癌，疼痛難忍，為減輕痛楚故每日施用海洛因三次（見本院九十二年四月二
    十五日審理筆錄），而本件採尿時間為九十一年十二月三日十九時許，揆之前述
    說明，新竹市衛生局右開不法藥物尿液初步篩檢報告書足以佐證被告於九十一年
    十二月三日十九時回溯前二十六小時內，確曾連續三次施用第一級毒品海洛因。
    被告辯稱其因罹患肺腺癌，疼痛難忍，為減輕痛苦而施打海洛因，並提出確實註
    明其罹患肺腺癌之重大傷病免自行部分負擔證明卡一幀為據，固堪信為真正，然
    海洛因係毒品危害防制條例第二條第二項第一款規定之第一級毒品，屬違禁物，
    亦屬於管制藥品，如為正當醫療使用之需要，亦須由領得管制藥品管理局核發使
    用執照之醫師，依據管制藥品管理條例之規定開立處方，方得使用，此觀諸管制
    藥品管理條例第一條至第十三條之規定即明，實非需用者得以自行使用，況且，
    被告前有肅清煙毒條例之刑事紀錄，有台灣高等法院被告全國前案紀錄表一份在
    卷可憑，當知一般人自行施用海洛因，乃法律所不許之行為，是被告上開辯解，
    尚無從阻卻其施用毒品之違法性。
二、又查被告前因施用第一級毒品案件，經依本院八十九年度毒聲字第二八三二號裁
    定送觀察勒戒後，認有繼續施用毒品之傾向，再依本院九十年度毒聲字第一三０
    九號裁定令入戒治處所施以強制戒治一年，嗣經本院九十一年度毒聲字第九九號
    裁定停止強制戒治，所餘期間付保護管束，保護管束期滿後，由台灣新竹地方法
    院檢察署檢察官於九十一年九月九日以九十一年度戒毒偵字第九八號為不起訴處
    分，此有不起訴處分書、台灣新竹地方法院檢察新竹地方法院檢察署刑案資料查
    註紀錄表、台灣高等法院被告全國前案紀錄表等在卷可考。
三、綜上所述，本案罪證明確，被告犯行洵堪認定，應予依法論科。
四、按海洛因為毒品危害防制條例第二條第二項第一款規定之第一級毒品。被告非法
    施用海洛因，核其所為係犯毒品危害防制條例第十條第一項之非法施用第一級毒
    品罪。被告因施用海洛因前後而持有海洛因之低度行為，應為施用海洛因之高度
    行為所吸收，不另論罪。被告所為多次施用第一級毒品行為，時間緊接，犯罪構
    成要件相同，顯係出於概括之犯意為之，應依連續犯之規定論以一罪，並依法加
    重其刑。公訴意旨雖認被告自九十一年九月間某日起至九十二年三月二十八日起
    訴本件時為止，均有施用海洛因之行為，被告亦自白在卷（見本院九十二年四月
    二十五日審理筆錄），然除了前述新竹市衛生局不法藥物尿液初步篩檢報告書足
    以佐證被告於九十一年十二月三日十九時回溯前二十六小時內，確曾連續三次施
    用第一級毒品海洛因之外，其餘均無積極證據可資證明，自不得單憑被告之自白
    遽為不利於被告之認定，惟此部份與前揭有罪部分，公訴意旨認有連續犯之裁判
    上一罪之關係，爰不另為無罪之諭知，附此敘明。又被告確實罹患肺腺癌，有卷
    附重大傷病免自行部分負擔證明卡一幀可按，依此證明卡註明之有效起訖期間自
    九十一年八月一日至九十四年七月三十一日，長達三年，且被告於本院審理時須
    攜帶氧氣筒方能應訊，堪可認定被告之病情確屬重大，是其所辯因肺部疼痛難忍
    ，故施用海洛因以減輕痛楚，亦堪信為真，衡此被告犯罪之動機以及生理狀況，
    被告於右揭時地多次施用海洛因已非單純毒癮發作，而具有減輕罹病痛苦之功能
    ，對於他人、社會造成之危害實難謂為重大，在客觀上足以引起一般同情，是被
    告犯罪情狀顯有可憫恕之處，如科以最低刑度仍嫌過重，爰依刑法第五十九條規
    定酌量減輕其刑，並與前開加重事由依法先加再減之。爰審酌被告前述犯罪動機
    ，犯罪所生之損害尚輕，且犯後態度良好等一切情狀，量處如主文所示之刑，併
    諭知易科罰金之折算標準。
據上論斷，應依刑事訴訟法第二百九十九條第一項前段，毒品危害防制條例第十條第
一項，刑法第十一條前段、第五十六條、第五十九條、第四十一條第一項前段，罰金
罰鍰提高標準條例第二條，判決如主文。
本案經檢察官邱朝智到庭執行職務。
中      華      民      國    九十二    年      五      月     十五     日
                                  臺灣新竹地方法院刑事第一庭
                                      法  官  李珮瑜
右正本證明與原本無異。
如不服本判決，應於判決送達後十日內向本院提出上訴狀( 應附繕本 )，上訴於臺灣
高等法院。
                                      書記官  龔紀亞
中      華      民      國    九十二    年      五      月     十五     日
附錄法條：
毒品危害防制條例第十條第一項
施用第一級毒品者，處六月以上五年以下有期徒刑。


司法院資訊處製作；財團法人民間司法改革基金會備份。
